【裁判字號】    99,易,915
【裁判日期】    990730
【裁判案由】    竊盜
【裁判全文】
臺灣高雄地方法院刑事判決               99年度易字第915號
公  訴  人  臺灣高雄地方法院檢察署檢察官
被      告  甲○○
上列被告因竊盜案件，經檢察官提起公訴（99年度偵字第6324號
），本院判決如下：
    主  文
甲○○犯竊盜罪，處拘役參拾日，如易科罰金，以新臺幣壹仟元
折算壹日。
    事  實
一、甲○○意圖為自己不法之所有，於民國99年2 月11日18時40
    分許，在「好市多股份有限公司」（下稱好市多公司）經營
    之址設高雄市前鎮區○○○路656 號「好市多」賣場內，先
    在一般貨品區佯裝欲購買衣服，而拿取好市多公司所有「進
    口女短袖圓領水鑽T 恤」（下稱T 恤）3 件【每件價值新臺
    幣《下同》519 元，合計1,557 元】置入其購物車後，旋至
    衛生紙區，趁人不注意之際，將前揭置於購物車之T 恤3 件
    藏入其隨身攜帶之背包內，而以上揭方式徒手竊取前揭T 恤
    3 件得手。嗣其未結帳即欲離開賣場之際，為該賣場收銀員
    丙○○發現通報商業配送部門經理乙○○後，報警前往處理
    ，而查悉上情。
二、案經好市多公司訴由高雄市政府警察局前鎮分局報告臺灣高
    雄地方法院檢察署檢察官偵查起訴。
    理  由
壹、證據能力部分：
一、證人即好市多公司收銀員丙○○警詢之陳述：
    按被告以外之人於審判外之言詞或書面陳述，除法律有規定
    者外，不得作為證據，刑事訴訟法第159 條第1 項定有明文
    。查證人丙○○於警詢中之陳述為傳聞證據，且其陳述與審
    判中陳述不符部分亦無較為可信之特別情況，即無同法第15
    9 條之2 之適用餘地，亦無同法第159 條之3 所規定之情事
    ，是依前揭法條意旨，自均不具證據能力。惟被告以外之人
    於審判外之陳述，雖不得以之直接作為認定犯罪事實與否之
    證據，但非不得作為彈劾證據，用來爭執被告、證人之證明
    力（最高法院96年度臺上字第1497號判決意旨參照），附此
    敘明。
二、按被告以外之人於審判外之陳述，雖不符前4 條之規定，而
    經當事人於審判程序同意作為證據，法院審酌該言詞陳述或
    書面陳述作成時之情況，認為適當者，亦得為證據，刑事訴
    訟法第159 條之5 第1 項定有明文。查本案認定事實所引用
    之卷內其餘卷證資料，除原已符同法第159 條之1 至第159
    條之4 規定、及法律另有規定等傳聞法則例外規定，而得作
    為證據外，並無證據證明係公務員違背法定程序所取得，而
    檢察官及被告於本院行準備程序及審理時，均同意其證據能
    力，且本院審酌前揭陳述作成時之情況，並無違法取證之瑕
    疵，亦認以之作為證據為適當，是本件有關被告以外之人於
    審判外之言詞或書面陳述等供述證據，依前揭法條意旨，自
    均得為證據。
貳、實體部分：
一、訊據被告固坦認於前揭時、地，將前揭好市多公司所有T 恤
    3 件置入其隨身背包內，惟矢口否認有何竊盜犯行，辯稱：
    其係忘記結帳，並無竊盜故意，因其子有自閉症，情緒、行
    為管理不好，看到毛巾、衣服會拿來當成枕頭或亂擦，其怕
    他將前揭T 恤拿來擦地，才將購物車裡的T 恤放置其隨身背
    包。其結帳後劃單檢查時突然想起有3 件衣服未結帳，就「
    主動」告知女檢驗員說其還有衣服還沒有結帳，並說明因其
    子前揭情況，故將衣服置入其隨身背包。其未見過證人乙○○、丁○○，當天不是證人乙○○、丁○○處理其前揭糾紛
    ，當天其消費9,000 多元，其不會為了3 件衣服就不結帳云
    云。經查：
（一）被告於前揭時、地，先在一般貨品區拿取好市多公司所有
      前揭T 恤3 件置入其購物車後，旋至衛生紙區，將前揭置
      於購物車之T 恤3 件藏入其隨身攜帶之背包內，未結帳即
      離開賣場一節，業據證人丙○○於本院審理時指證歷歷（
      見本院卷第13至17頁）、核與證人即好市多公司商業配送
      部門經理乙○○、會員服務部主任丁○○於本院審理時結
      證相符（見本院卷第28至32頁），被告亦不否認於前揭時
      、地，將前揭好市多公司所有T 恤3 件置入其隨身背包內
      （見警卷第1 頁反面、偵卷第5 頁、本院審訴卷第18至19
      頁、本院卷第40頁），並有T 恤照片、扣押物品目錄表及
      贓物認領保管單個1 紙在卷可稽（見警卷第8 、9 、17頁
      ），上揭事實，自堪認定。
（二）雖被告以前詞置辯，惟查：
    1.被告前於警詢時供稱：因其買很多東西，怕弄髒衣服，故
      先將衣服放入背包，因其有帶特殊兒童，故分心忘記結帳
      云云（見警卷第1 頁反面）。足見被告於案發初時供述係
      為免前揭T 恤遭其所購置物品污損，而將之置入其私人背
      包，其子僅造成其分心，忘記結帳，惟其後於偵訊及本院
      審理時則改稱：怕其子因情緒無法控制將前揭衣服拿去當
      布擦云云（見偵卷第6 頁、本院卷第40頁），前後供述互
      有齟齬，顯悖常情，而苟被告果因其子有前揭無法控制拿
      衣擦拭事由而為前舉，豈會未於案發初始即說明？則被告
      是否基此而將前揭未結帳之T 恤放入私人背包內，啟人疑
      竇，被告前揭供述，自難盡信。
    2.被告係先在一般貨品區拿取好市多公司前揭T 恤置入其購
      物車後，另至衛生紙區，始將前揭置於購物車之T 恤3 件
      放入其隨身攜帶之背包內一節，業據證人丙○○、乙○○
      於本院審理時結證在卷（見本院卷第14、15、28頁），參
      以苟被告之子果因自閉症，而情緒、行為無法自我管理，
      見毛巾、衣服會拿來當成枕頭或亂擦而為被告無法管教制
      止之情，此本為被告所知悉，為避免此情發生，被告於購
      買衣物時，自當於前揭T 恤置放處即一般貨品區拿取時，
      即將前揭T 恤放置於其背包內，以防止其子弄污該衣服，
      豈須另行至衛生紙區後，始放置前揭T 恤於其背包內？被
      告前揭所辯，亦違常理。況其子果因身心障礙而有亂取衣
      物、布料玩弄、擦拭之情，自難區分賣場衣物與其母即被
      告購買衣物之差異，則案發當日必有將賣場衣物、布料任
      意擦拭、弄亂之情，惟好市多公司前揭賣場人員即丙○○
      、乙○○及丁○○3 人均未提及該賣場商品有遭污損、任
      意擦拭棄置之情，則其子是否有此不良之舉，即有合理可
      疑。縱或其子果偶有此情產生，然從好市多公司未發現其
      賣場物品有遭污損之情以觀，足顯被告之子前揭行止仍可
      予以適當管教而制止，基此，被告本可予以其子適當管教
      ，更無由將前揭未結帳之T 恤放入其私人背包內。又前揭
      T 恤係布料柔軟之物，置放時可隨空間大小壓縮其所佔體
      積，苟被告之子果有行為無法管控之情，被告亦可藉由購
      物車中物品遮蔽衣物，防止其子拿取，自難認被告購物之
      購物車，有何不能置放前揭T 恤之情。準此，被告無正當
      理由將未結帳之前揭T 恤放入其私人背包內，且離開該賣
      場時，實際上亦未結帳，主觀尚難謂無不法所有意圖，而
      有竊盜犯意。
    3.又證人乙○○於本院審理時結證稱：被告出賣場後，證人
      丁○○在劃單處出口「主動」問被告有無東西忘記結帳，
      當其與證人丁○○將被告攔下至通知警察到場處理期間，
      被告並無主動說明，僅說忘記結帳，未說明為何要將衣服
      放入背包，亦未提到係因要照顧小孩、怕小孩弄髒衣服才
      放到背包。案發當時在劃單出口，證人丁○○處理完後至
      警察到場前，均由其1 人處理，案發當時其均站在證人丁○○旁邊。攔下被告後，其沒有印象被告要將前揭T 恤拿
      出來結帳等語（見本院卷第28至30頁），核與證人丁○○
      於本院審理時證稱：案發當日係其在劃單出口處檢查被告
      背包，被告出賣場後碰到其之前，均無碰到其他劃單小姐
      ，其「很確定」當日是其幫被告劃單。其是劃單主管，本
      不負責幫客人劃單，但該案是特殊狀況，始通知其處理，
      因通報小姐說被告快出去了，其想說是哪一個，故可以如
      此確定。案發當日係其主動過去幫被告劃單，劃單後問有
      無東西沒有結帳，當下其印象是被告楞了一下，沒有印象
      被告是否有跟其說東西沒有結帳，當場處理被告事情之人
      為其及證人乙○○，其他人只有在旁邊沒有過來處理，從
      其看到被告至處理完，並無看到被告與其及證人乙○○以
      外之人對話，當時亦無印象聽被告說為了要照顧小孩才將
      東西放到背包裡面，亦未聽到被告提到將衣服放入背包與
      小孩有關，其劃單時未看到被告之子，他是後來才跑來等
      語若合符節（見本院卷第30至32頁），足徵案發當日確係
      由證人乙○○及丁○○2 人，出面處理被告拿取前揭T 恤
      未結帳之事件，而被告並未於劃單時「主動」告知女檢驗
      員說其還有衣服未結帳及表示要當場結帳，亦未向檢驗員
      說明因其子有擦拭衣物之前揭情況，始將衣服置入其隨身
      背包之情。細繹被告此舉，自與一般人忘記結帳遭察覺時
      ，會當場要求結帳，並解釋清楚忘記、及放置私人購物袋
      之理由以自清之常情相悖，益顯被告並無將前揭T 恤結帳
      之意思，主觀上自有不法所有前揭T 恤之意圖，要與被告
      本件前已結帳購買物品之支出多寡無涉。
    4.酌以證人乙○○及丁○○均與被告素不相識，彼等無怨懟
      或金錢糾紛及仇恨，業據被告自承在卷（見本院卷第41頁
      ），衡情酌理斷無甘冒偽證刑責來誣攀被告之理。又互核
      證人乙○○、丁○○及丙○○3 人對本案遭竊之時間、地
      點、方式、財物損失、查獲過程等主要基本事實，均證述
      一致無牴，核與前揭客觀事證相符，實屬信而有徵，自堪
      採信。被告前揭所辯，顯係臨訟畏罪飾卸之詞，不足採憑
      。
    5.綜上各節以觀，被告主觀上自有意圖為自己不法所有之竊
      盜故意，客觀上亦有竊取行為無訛。
（三）綜上，被告所辯顯係狡辯之詞，委無足採。本件事證明確
      ，被告前揭竊盜犯行，洵堪認定，應予依法論科。
二、核被告所為，係犯刑法第320 條第1 項之竊盜罪。爰審酌被
    告不思以正當方式牟取所需，僅圖一己之私，即任意竊取他
    人財物，實屬不該，復衡酌所竊告訴人前揭T 恤價值僅1,55
    7 元，且業已歸還，有前揭贓物認領保管單1 紙附卷可憑（
    見警卷第9 頁），告訴人所受損害非鉅，惟被告犯罪後猶製
    新詞詭辯，未見悔意，犯後態度不佳等一切情狀，量處如主
    文所示之刑，並諭知易科罰金之折算標準，以資儆懲。
三、據上論斷，應依刑事訴訟法第299 條第1 項前段，刑法第32
    0 條第1 項、第41條第1 項前段，刑法施行法第1 條之1 ，
    判決如主文。
本案經檢察官戊○○到庭執行職務。
中    華    民    國    99    年    7     月    30    日
                    刑事第九庭  審判長法  官 鄭詠仁
                                      法  官 黃沛文
                                      法  官 謝枚霏
以上正本證明與原本無異。
如不服本判決應於收受送達後10日內向本院提出上訴書狀，並應
敘述具體理由；如未敘述上訴理由者，應於上訴期間屆滿後20日
內向本院補提理由書（均須按他造當事人之人數附繕本）「切勿
逕送上級法院」。
中    華    民    國    99    年    7     月    30    日
                                      書記官 楊馥如
附錄本判決論罪之法條：
中華民國刑法第320條
意圖為自己或第三人不法之所有，而竊取他人之動產者，為竊盜
罪，處5  年以下有期徒刑、拘役或 5 百元以下罰金。
意圖為自己或第三人不法之利益，而竊佔他人之不動產者，依前
項之規定處斷。
前2項之未遂犯罰之。

司法院資訊處製作；財團法人民間司法改革基金會備份。
